【裁判字號】    89,上訴,835
【裁判日期】    890424
【裁判案由】    偽造文書等
【裁判全文】
臺灣高等法院刑事判決                    八十九年度上訴字第八三五號
    上  訴  人  臺灣桃園地方法院檢察署檢察官
    被      告  丙○○
                甲○○
                乙○○
    右二人共同
    選任辯護人  徐揆智
右上訴人因被告偽造文書等案件，不服臺灣桃園地方法院八十七年度訴字第一三二０
號，中華民國八十八年九月九日第一審判決（起訴案號：臺灣桃園地方法院檢察署八
十七年度偵字第一二四六五號）提起上訴，本院判決如左：
    主  文
上訴駁回。
    理  由
一、公訴意旨如附件起訴書所載。
二、按犯罪事實應依證據認定之，無證據不得推定其犯罪事實，刑事訴訟法第一百五
    十四條定有明文。又刑法第三百三十九條第一項之詐欺取財罪，必須行為人自始
    基於不法所有之意圖，以詐術使人交付財物，始能構成，至民事債務當事人間，
    若有未依債務本旨履行之情形，在社會經驗上原因非一，其因不可歸責之事由無
    法給付，或因合法對他造主張抗辯而拒絕給付，甚至債之關係成立後，因可歸責
    之事由而遲延給付，皆有可能，非必即屬自始無意給付之財產犯罪，換言之，難
    以單純債務不履行之狀態，遽認被告自始有詐欺之故意及行為。另刑法第二百十
    六條、第二百十條之行使偽造私文書罪，須行為人具行使偽造私文書之犯意及行
    為，始足當之，苟係單純筆誤，自不成立該項罪名。
三、訊據被告丙○○、甲○○，均堅決否認有前開詐欺及偽造文書之行為，被告丙○
    ○辯稱：其興建「美麗森林」集合式住宅大樓，到一半後即轉手交由王治中興建
    ，後來之買賣契與之無涉等語；被告甲○○辯稱本案超倫公司負責人為王何慈琴
    ，王治中係總經理，其僅係掛名股東，而乙○○僅在現場監工，銷售案係王治中
    在執行，其與乙○○均與本案無關等語。經查：
  (一)證人王治中（即超倫建設開發股份有限公司之實際負責人，名義上負責人為王何
    慈琴）於檢察官偵查中稱：本件預售屋的興建工程由民樺建設公司起造建到第九
    樓時，我們公司（即超倫公司）才接手做，林福群建築師是民樺公司委託他設計
    等語（詳四二二六號偵查卷第四一頁正反面）；證人王忠正於檢察官偵查中稱：
    在民樺公司還沒有倒閉前，我就拿出幾千萬元出來繼續蓋，我從五樓蓋到十樓，
    我是負責興建部分，銷售部分實際上是由丙○○負責等語（詳第一四五六四號偵
    查卷第六０頁背面）；證人趙建富稱：當時公司（即民樺公司）經營不善，經股
    東決議後，由王治中概括承受，更換合約後，我們就未再介入等語（見一四五六
    四偵查卷六０頁正面），此外復有合作協議書、協議書各一份在卷可參（見一四
    五六四號偵查卷第一一七至一二七頁）。是坐落桃園縣龜山鄉○○○段尖山外小
    段二四二、二八七之一、二八七之二地號等三筆土地上所興建之「美麗森林」集
    合式住宅大樓，原係由民樺公司興建，嗣民樺公司經營不善，只蓋到五樓，由證
    人王忠正投入幾千萬元投資，從五樓蓋到十樓，再由超倫公司接手興建完成，應
    可採信。被告丙○○與超倫公司之王治中就投資接手興建「美麗森林」集合式住
    宅大樓，係於八十三年六月十六日訂立協議書，則訂立契約後，所有「美麗森林
    」集合式住宅大樓應由超倫公司接手，難認被告丙○○對民樺公司已經轉手之「
    美麗森林」集合式住宅大樓，有任何規劃、興建、銷售之權限，故被告丙○○辯
    稱本案自訂立協議書後，即與之無關等語，應可採信。
  (二)又告訴人等與超倫建設公司所簽立之買賣契約書第一條約定：「．．．房屋坪數
    包含室內、平陽台、花台、樓梯、電梯間、屋頂突出物、水箱、機車停車位、地
    下室電台受電室及共同使用部分及其他公共設施之持分面積」，第六條約定：「
    本建物地下層公共設施部分所劃的停車位，所有權屬於本建物各用戶所共有」（
    見四二二八偵查卷七八頁），另未購買停車位之告訴人所簽訂之拋棄同意書，載
    明「茲因本人無購買地下停車位，所以同意購買車位他人之使用權（各戶地下室
    持分公共設施只包含樓電梯室、台電受電室及蓄水池），並同意在地下室停車位
    的持分及權狀上絕無異議」（見四二二六偵查卷四九頁以下），此有上開買賣約
    書及拋棄同意書等件附卷可參，則由前揭買賣文件之文義觀之，「美麗森林」住
    戶中有購買停車位者，應非取得所謂「停車位之單獨所有權」。公訴人所指稱被
    告等人，用詐術使購買車位者誤信可以取得車位所有權云云，尚乏積極證據證明
    之。況買賣契約書內既已載明「停車位所有權屬於本建物各用戶所共有」，則無
    論對於有購買停車位者，或無購買停車位者而言，亦無陷於錯誤之情形。再者，
    依辦理上開房屋、土地過戶手續之代書即證人巫進義於原審調查時證稱：「（有
    買停車位及無買停車位登記上有何不同？）公共設施部分不同，有停車位部分登
    記共同公有（按即分別共有）且持分比較多，增加多少視大樓面積之總建築面積
    及單位面積計算，停車位因大小不同，面積也不相同，但如果沒有買停車之客戶
    ，只會分擔到公共設施部分」等語（見原審卷八一頁背面），再觀諸被告等於原
    審所提出之建物登記簿謄本所載，有購買停車位之公共設施與未購買停車位之公
    共設施應有部分確有不同，亦有建物登記簿謄本在原審卷可憑（見原審卷一三三
    頁以下），是以告訴人等購買上開不動產，並未因購買停車位與否而受有損害甚
    明。
  (三)至告訴人所指停車位有二十九個之問題，依卷附之停車位設計圖（見四二二六號
    偵查卷第七０至七三頁），縱使認為該設計圖內所繪製之停車位有二十九個，惟
    該設計圖內亦標明「停車位數量大車二十輛、小車八輛，合計二十八輛」，苟被
    告有任何不法之意圖，或有超設停車位超賣之情形，其應會在設計圖內標明停車
    位有二十九個，以遮掩犯行，使購買者均認為所購買者為合法停車位，方符情理
    ，其應不可能在設計圖內明白標示停車位有二十八個，使購買者可立即質疑停車
    位之合法性。設計圖雖多繪製車位，然多繪製之原因眾多，或係出於製圖人員之
    筆誤，均有可能，實無法單以設計圖內多繪製一個停車位，即認被告三人涉犯詐
    欺罪行，況本件被告三人均否認與停車位之申請作業有關，且本案並無任何告訴
    人指稱其所購買者係非法之停車位，是故難認被告三人有何詐欺及偽造文書犯行
    。
  (四)至告訴人坪數是否短少及公共設施是否符合銷售廣告部分，因被告對購買房屋之
    主要給付即房屋、土地部分已經依契約之本旨為給付，如有質或量之不足，均係
    屬於民事債務不履行之範疇，自應循民事途徑解決紛爭。綜上所述，本件並無任
    何證據，足資認定被告三人涉犯公訴人所指稱詐欺及偽造文書之行為，其犯罪不
    能證明，均應為無罪之諭知。
四、被告乙○○經合法傳喚，無正當理由不到庭，爰不待其陳述逕行判決，併予敘明
    。
據上論斷，應依刑事訴訟法第三百六十八條、第三百七十一條，判決如主文。
本案經檢察官郭弘佑到庭執行職務。
中    華    民    國    八十九    年       四       月       二十四     日
                          臺灣高等法院刑事第十三庭
                              審判長法  官  常  尚  信
                                    法  官  盧  彥  如
                                    法  官  周  占  春
右正本證明與原本無異。
檢察官如不服本判決應於收受送達後十日內向本院提出上訴書狀，其未敘述上訴之理
由者並得於提起上訴後十日內向本院補提理由書（均須按他造當事人之人數附繕本）
。
                                    書記官  蕭  麗  珍
中    華    民    國    八十九    年       四       月       二十六     日


司法院資訊處製作；財團法人民間司法改革基金會備份。
